臺灣新北地方法院民事判決
110年度簡上字第160號
上  訴  人  劉芳妤  
                      指定送達：新北市○○區○○路000巷0號5樓
被  上訴人  江明性  
上列當事人間請求侵權行為損害賠償事件，上訴人對於民國110
年2月3日本院板橋簡易庭109年度板簡字第2931號第一審判決提
起上訴，本院於民國111年4月27日言詞辯論終結，判決如下：
　　主　　　文
原判決關於命上訴人給付新臺幣貳拾萬元本息部分及該部分假執
行之宣告，暨訴訟費用之裁判（除確定部分外）均廢棄。
上開廢棄部分，被上訴人在第一審之訴駁回。
第一審及第二審訴訟費用（確定部分除外），由被上訴人負擔。
　　事實及理由
一、被上訴人主張：上訴人於民國106年2月間向伊承租位於新北
    市○○區○○街000巷0弄0○0號4樓之房屋（下稱系爭房屋），然
    未依約繳納租金，伊即於109年2月底，要求上訴人搬遷。詎
    上訴人明知伊並未意圖為自己不法之所有，基於竊盜犯意，
    竊取上訴人放置於系爭房屋冰箱內之食物、蔬菜、水果及魚
    肉等物，竟意圖使伊受刑事處分，基於誣告之犯意，於109
    年3月10日9時37分許，在臺灣新北地方檢察署（下稱新北地
    檢署）偵查大樓203偵查庭內，對伊提起竊盜罪刑事告訴，
    嗣經新北地檢署檢察官以109年度偵字第14450號為不起訴處
    分；另於同日16時30分許及同月12日，在系爭房屋外走道上
    ，向在場員警表示被伊為竊盜罪現行犯（下稱系爭行為），
    而上訴人系爭行為，經新北地檢署以109年度偵字第11762號
    提起公訴，由本院刑事庭以110年度訴字第166號案件受理（
    下稱另案誣告案件），自屬不法，顯將貶損伊之人格及社會
    評價，而伊自69年起即從事社會服務工作，目前仍擔任多間
    協會之理事長或常務理事，因上訴人之系爭行為，使伊痛苦
    萬分，至今精神無法回復，伊社經地位良好，遭上訴人惡意
    栽贓，精神上受有痛苦，是爰依侵權行為之法律關係，求為
    命上訴人給付新臺幣（下同）50萬元，及自起訴狀繕本送達
    翌日起至清償日止，按週年利率5％計算之利息等語。
二、上訴人則以：上訴人否認有被上訴人所指誣告之事實，被上
    訴人故意玩法濫告，無端提起侵權行為損害賠償訴訟請求鉅
    額賠償，顯無理由。又系爭刑事誣告案件尚未判決，原審卻
    未調查證據旋以一庭辯論終結，上訴人並無誣告之行為，希
    望可以回去原審調查等語，資為抗辯。
三、原審為被上訴人一部勝訴、一部敗訴之判決，判命上訴人應
    給付被上訴人20萬元，及自109年11月8日起至清償日止，按
    週年利率5％計算之利息，暨依職權宣告假執行，並駁回被上
    訴人其餘之訴。被上訴人就其敗訴部分並未上訴，已告確定
    ，上訴人就其敗訴部分聲明不服，提起上訴，聲明請求廢棄
    原判決，發回第一審續行調查。被上訴人答辯請求駁回上訴
    。
四、經查：本件上訴人於106年2月間向被上訴人承租系爭房屋，
    其後上訴人以被上訴人竊取其屋內冰箱之食物、蔬菜、水果
    、魚肉為由，於109年3月10日9時37分許，在新北地檢署偵
    查大樓203偵查庭內對被上訴人提起竊盜罪刑事告訴，經新
    北地檢署檢察官以109年度偵字第14450號對被上訴人為不起
    訴處分；另於同日16時30分許、同月12日，在系爭房屋外走
    道上，向在場員警表示被上訴人為竊盜罪現行犯。又被上訴
    人系爭行為，經新北地檢署檢察官以109年度偵字第11762號
    提起公訴，由本院以另案誣告案件受理等情，有新北地檢署
    檢察官109年度偵字第14450號不起訴處分書、109年度偵字
    第11762號起訴書在卷為憑（見原審卷第51頁至第53頁、第1
    7頁至第23頁），且為兩造所不爭執，堪以認定。
五、得心證之理由
　　被上訴人主張上訴人故意虛構事實，誣指被上訴人涉嫌竊盜
    罪，致其名譽權、信用權受不法侵害，應負損害賠償責任等
    節，然為上訴人所否認，並以前詞置辯。茲就兩造爭執事項
    即上訴人有無誣告之故意乙節析述如下：
　㈠按因故意或過失，不法侵害他人之權利者，負損害賠償責任
    。不法侵害他人之名譽者，被害人雖非財產上之損害，亦得
    請求賠償相當之金額。民法第184條第1項前段、第195條第1
    項前段分別定有明文。而是否構成民法侵權行為規定之「不
    法」，應就整體法秩序之價值觀予以評價，以適當調和人民
    之言論自由與名譽權，並達到民事責任法合理填補損害之機
    能。次按犯罪之被害人，得為告訴，刑事訴訟法第232條規
    定甚明。而認定事實、解釋法律並進行個案涵攝，乃司法機
    關之權責，國家無法期待一般民眾具有正確解釋及適用法律
    之能力，因之申告者就其所面臨之事實，認為損及其權益，
    並對其所認定之加害者有涉及違犯法律之懷疑時，即得依法
    向司法機關為申告之行為，要屬當然。倘行為人故意虛構事
    實，向司法機關為犯罪之訴追，致他人名譽、信用受有損害
    者，係利用司法機關有追訴犯罪之職權，以侵害他人權利，
    固屬不法侵害行為（最高法院87年台上字第2502號判決意旨
    參照）。然而，所謂虛構事實，係指明知無此事實而故意捏
    造者而言，是行為人倘非虛構事實，而出於誤信、誤解、誤
    認或懷疑有此事實，或其目的在求判明是非曲直，其申告之
    事實，並非完全出於憑空捏造或尚非全然無因者，即便因此
    影響他人之名譽，仍屬刑事訴訟程序中正當權利之行使，縱
    檢察官最終認定犯罪嫌疑不足而為不起訴處分，或經法院認
    不能證明犯罪而判決無罪，仍不得憑此遽認行為人之申告係
    不法侵害他人名譽之誣告行為。
　㈡經查，被上訴人主張上訴人明知其並無竊盜之行為，然分別
    於109年3月10日、12日向新北地檢署檢察事務官或員警指訴
    為竊盜犯等情，雖提出新北地檢署109年度偵字第11762號起
    訴書為憑，然上開起訴書，主要係以上訴人對被上訴人提起
    竊盜告訴後，經新北地檢署為不起訴處分為據，並未敘及上
    訴人已明知被上訴人並無竊取其物仍刻意提告，是依被上訴
    人所提出之不起訴處分書，無從認定上訴人有刻意虛構事實
    之誣告故意存在。
　㈢而上訴人於另案誣告案件中雖申告稱：「原先承租位於新北
    市○○區○○街000巷0弄0號4樓房屋…我要告的是109年3月9日他
    （即被上訴人）把房屋水電都切斷，冰箱及裡面東西都不見
    」、「（問：被告究竟竊取你什麼東西？）冰箱裡的食物、
    蔬菜、水果跟魚肉」等語（見本院110年度訴字第166號卷〈
    下稱另案刑事卷〉第58頁），並於同日及同月12日向員警表
    示被上訴人為竊盜犯，然上訴人指訴之內容，核與被上訴人
    於另案誣告案件110年10月28日審理時證稱略以：系爭房屋
    要收回自住需進行整修工程，109年3月1日便開始動工，當
    時只剩上訴人仍未搬離，4樓的冰箱本來放在廚房公共區域
    ，因為地板要重鋪，因此冰箱要移走，搬動冰箱前沒有打開
    來看裡面有什麼東西，應該是在同年3月2日、3日左右將冰
    箱移動到其他房間內，因為上訴人都是半夜回來，沒辦法立
    即告知，但有告訴上訴人要施工；因為打地磚會打到管子跟
    電線，所以要切掉電源，現場是工地，所以晚上會切掉總電
    源；冰箱裡面上訴人很多東西都是壞的、腐爛的，之前其他
    房客也有跟我反應，停電之後我怕裡面東西會壞掉，我有看
    裡面有什麼東西，因為它會流湯水出來等語（見另案刑事卷
    第230至241頁），證稱將上訴人有在系爭房屋冰箱內放置食
    物，在冰箱搬離後未立即告知上訴人，且有切斷系爭房屋水
    電之行為，與上訴人提告之事實大致相符，難認上訴人係刻
    意虛構事實提出告訴。
　㈣被上訴人於系爭誣告案件110年10月28日審理時雖改稱在109
    年3月2日、3日便已告知上訴人冰箱位置云云（見另案刑事
    卷第238頁），然被上訴人該部分證述，除與其同日證稱：
    上訴人都在半夜才回來等語矛盾，且被上訴人亦自承因時間
    間隔已久，未能確定何時告知上訴人搬動冰箱等語（見另案
    刑事卷第238頁），難認上訴人於提起刑事告訴前已得知系
    爭房屋冰箱位置，或明知被上訴人並無竊盜之行為。　
　㈤系爭房屋內上訴人放置食物之冰箱遭移置，而被上訴人未立
    即告知等情，既經被上訴人自承如前，則衡諸前開情事，上
    訴人依其主觀認知僅房東即被上訴人始能進入系爭房屋，因
    而誤認其放置於冰箱內物品遭被上訴人竊取進而向司法偵查
    機關申告等情，既非毫無憑據，與明知無此事實而故意捏造
    之情形尚屬有間，從而，被上訴人主張：「上訴人憑空杜撰
    、誣指被上訴人涉犯竊盜罪」等情，容有疑義而難盡信。且
    上訴人所提出前開竊盜罪之告訴，固經新北地檢署檢察官偵
    查終結，以109年度偵字第14450號為不起訴處分，然上訴人
    系爭行為遭提起公訴後，經本院以另案誣告案件審理後，認
    無證據證明上訴人有誣告之故意，而為上訴人無罪之判決，
    業經本院調取另案誣告案件電子卷核閱無訛，自不能逕以上
    訴人所申告之犯罪事實，經檢察官認犯罪嫌疑不足而為不起
    訴處分，遽認上訴人即係故意虛構事實，而不法侵害被上訴
    人之名譽。
　㈥綜上，依本件卷證資料，無證據證明上訴人提出告訴係出於
    憑空捏造，亦不能證明上訴人明知被上訴人並未竊取其食物
    卻誣指被上訴人等情。況訴訟權既係憲法所保障之人民基本
    權利，上訴人向新北地檢署提起刑事告訴雖因證據取捨，而
    經檢察官為不起訴處分，尚難逕憑訴訟之結果，即遽認上訴
    人對於被上訴人提出告訴係故意過失不法侵害上訴人權益，
    被上訴人依民法第184條第1項、第195條第1項之規定請求上
    訴人負侵權行為損害賠償之責，難認有據。則被上訴人依侵
    權行為之法律關係，請求名譽權、信用權受不法侵害之損害
    賠償，為無理由，不應准許。
六、綜上所述，被上訴人依侵權行為之法律關係，請求上訴人給
    付被上訴人50萬元，及自起訴狀繕本送達翌日起至清償日止
    ，按週年利率5％計算之利息，為無理由，應予駁回。原審命
    上訴人給付被上訴人20萬元，及自109年11月8日起至清償日
    止，按週年利率5％計算之利息，並依職權為假執行之宣告，
    自有未洽，上訴意旨指摘原判決不當，求予廢棄改判，為有
    理由，爰由本院廢棄改判如主文第2項所示。
七、本件事證已臻明確，兩造其於攻擊防禦方法及所提證據，核
    與判決結果不生影響，爰不逐一論列，併此敘明。
八、據上論結，本件上訴為有理由，依民事訴訟法第436之1第3
    項、第450條、第78條，判決如主文。
中　　華　　民　　國　　111 　年　　5 　　月　　11　　日
　　　　　　　　　民事第五庭　審判長法　官  高文淵
　　　　　　　　　　　　　　　　　　
　　　　　　　　　　　　　　　　　　法　官  連士綱
　　　　　　　　　　　　　　　　　　
　　　　　　　　　　　　　　　　　　法　官  王  廷
以上正本證明與原本無異
不得上訴
中　　華　　民　　國　　111 　年　　5 　　月　　11　　日
                                    書記官  黃信樺